行　政　法　院　判　決　　　　　　　　　　　　　八十八年度判字第一九○九號
　　原　　　告　法商．西普克斯公司
　　代　表　人　甲○○○○○○.
　　訴訟代理人　陳文郎　律師
　　　　　　　　劉法正　律師
　　被　　　告　經濟部智慧財產局（承受經濟部中央標準局）
右當事人間因新式樣專利申請事件，原告不服行政院中華民國八十七年七月二十四日
台八十七訴字第三七四○四號再訴願決定，提起行政訴訟，本院判決如左︰
　　主  文
原告之訴駁回。
　　事  實
緣原告於民國八十四年一月十日以「灑水栓」之形狀，指定施予第三十八類農機具之
灑水機附屬品，向被告承受之經濟部中央標準局申請新式樣專利，經該局編為第00
000000號審查，准予專利，於公告期滿審查確定後，發給新式樣第○四八一五
一號專利證書。原告於八十六年三月二十七日申請更正物品類別為第十九類醫療器具
之其他醫療器具及附屬品，並更正新式樣物品品稱為「灌注栓」。該局以八十六年八
月九日台專（壹）○三○二四字第一三一五五七號函復原告，不准更正。原告不服
，提起訴願、再訴願，均遭決定駁回，遂提起行政訴訟。茲摘兩造訴辯意旨於次：
原告起訴意旨略謂︰一、查專利權人對於請准新式樣專利之圖說，有誤記之事項得向
專利專責機關申請更正，專利法第一百二十條著有明文。所謂「誤記之事項」自文義
解釋，應指記載有誤，致與申請人之原意不符而言。是否有誤記之事項，主管機關應
當綜合一切客觀情狀，詳細審酌專利申請文件具體判斷之。依原告附於更正理由書、
訴願書、再訴願書中之商品型錄所示，系爭專利之栓體係用於連結醫療用之灌注液體
（例如生理食鹽水等）之袋口密接；且考量該栓體結構除上、下各有一管柱外，並無
其他供液體流經之孔道，亦足敷熟於此技者體認本創作絕非適用於農用之灑水栓。然
而，前引原處分書、訴願決定書及再訴願決定書中，全未斟酌原告對於系爭專利所舉
證之商品型錄，遽為駁回原告之請求，自嫌速斷。二、按新式樣物品名稱及指定施予
之物品類別，係為圖說應載明事項之一，且新式樣物品名稱應與申請專利標的相符，
不得冠以無關之文字，於同法施行細則第四十七條第一項第一款所明定。坊間辭典對
「perfusion 」固有灌注、充滿、撒遍、灑水等意，非僅有灌注一意。然依前揭施行
細則之意旨，譯名之使用應與創作物之運用目的相符，不可冠以無關之文字，任意使
用與專利申請無關之譯名。系爭專利於請准後，原告發現該物品名稱及指定施予之物
品類別誤記，主動申請更正，係為完全符合前揭施行細則意旨之行為。且於各行業對
其相關之人、事、物，皆有其專業之名稱、通稱或學名等等，故為符合各行業之應用
，對於一物品之名稱由外文翻譯成中文時，須使用最貼切且符合國內該行業慣用之譯
名，俾使溝通無阻礙。「灑水栓」在農具機業上所肯認之英文名稱應為「 sprinkler
或 sprinkling device」與「perfusion 」通用於醫療用品上，二者全然無關，相去
甚遠。詎被告不察，僅以從一般坊間辭典上之解釋認定，而無向相關專業機構查詢，
遽認「灑水栓」與「Perfusion Plug」係為相一致之解釋，難謂依法有據。三、如前
所述，所謂「誤記之事項」自文義解釋，應指記載有誤，致與申請人之原意不符而言
。判斷是否有誤記之事項，應當綜合一切客觀情狀，詳細審酌專利申請文件具體判斷
之，以定記載所表示之意思與本來之意思有無不符。系爭專利係為供醫療用之點滴袋
接頭或栓體，「灑水栓」之譯名與該物本身之「性質」相較，依客觀情況具體判斷之
，即可明白該物品名稱及指定施予之物品類別係為誤記事項。顯與中文與外文因筆誤
而誤植、或如訴願決定書及再訴願決定書所引鈞院七十六年度判字第六二九號判決所
載，係因修正專利範圍，而疏於就中文與英文部分對應修正之情形有別，故不能引為
相同之判斷。四、綜上所陳，原處分、訴願、再訴願駁回之決定，均有違誤，請判決
均予撤銷等語。
被告答辯意旨略謂︰一、本案原告以申請專利文件上原申請之物品名稱「灑水栓」及
所指定第三十八類農機具係原告一時不查而不慎「誤記」云云，嗣於本案核准公告後
之八十五年九月三日來函申請更正物品名稱為「點滴袋接頭」，及類別更正為第十九
類醫療器具之附屬品。經被告審查認為是項申請更正與專利法第一百二十條第一項之
規定不合，不准更正。原告復於八十六年三月二十七日再度申請更正物品名稱為「灌
注栓」，及類別仍更正為第十九類醫療器具之附屬品，被告審查認為本案新式樣專利
申請書、圖說、宣誓書及讓渡書等，申請新式樣專利各文件之物品名稱、類別均一致
無誤記之處，本案並無任何證據足證明其圖說有誤記之事項，依專利法第一百二十條
第一項之規定，應不准予更正。二、原告所指，原英文物品名稱為perfusion plug醫
學辭典對該英文字，其翻譯中文為「灌注栓」，是故，本案不合如該辭典所中譯之物
品名稱，係屬誤記。而該物品用途係醫療用，是故，原指定類別亦屬誤記，應歸屬於
十九類醫療器具之附屬品云云。查遠東英漢辭典，對perfusion 之中譯名稱有「灌注
、充滿、撒遍、灑水．．．等」，並非單只指為「灌注」一義而已。故，本案各申請
文件中譯物品名稱「灑水栓」，與原文宣誓書、讓渡書等所記載之perfusion Plug，
尚難謂不一致，況且，我國申請專利，應以中文為主，外文僅供參考，中文本如與外
文本不一致時，應以中文本為依據（鈞院七十六年判字第六二九號判決參照）。三、
綜上，本案原告稱本案中譯物品名稱「灑水栓」及類別第三十八類農機具做為誤記事
項申請更正，非屬專利法第一百二十條第一項所規定之誤記事項，自應不准其更正，
並無違誤。本案原告之訴無理由，請判決駁回其訴等語。
    理  由
按「以新式樣申請專利，應指定所施予新式樣之物品，並敘明其類別。」「專利權人
對於請准新式樣專利之圖說，有誤記之事項時得向專利專責機關申請更正。」為專利
法第一百十四條第一項及第一百二十條第一項所規定。本件原告以「灑水栓」之形狀
，指定施於第三十八類農機具之灑水機附屬品，向被告申請新式樣專利，經被告審查
，准予專利，並於公告審查確定後，發給新式樣第○四八一五一號專利證書。原告嗣
申請更正物品類別為第十九類醫療器具之其他醫療器具及附屬品；並更正新式樣物品
名稱為「灌注栓」，被告以本案原申請物品名稱為「灑水栓」，申請更正為「灌注栓
」，類別由原第三十八類申請更正為第十九類，惟並無任何說明或事由足資證明本案
圖說之類別、物品名稱有誤記情事，所請更正類別及物品名稱，與專利法第一百二十
條第一項規定不合，應不予更正。原告不服，循序提起行政訴訟如事實欄起訴意旨所
載。查本案申請書、專利圖說、宣誓書及讓渡書等文件中之物品名稱、類別均一致，
並無誤記之處，此有該等文件附原處分可稽，又坊間辭典（如遠東英漢大辭典）對
perfusion 之解釋，有灌注、充滿、撒遍、灑水．．．等意，並非僅有灌注一意，本
案各申請文件中文本記載物品名稱為「灑水栓」，與宣誓書及讓渡書原文所載Perfus
ion Plug，亦難謂不一致。且參酌專利法第一一二條及第一一三條規定，申請新式樣
專利，由專利申請權人以規費繳納及齊備申請書圖說及宣誓書，向專利專責機關申請
之日為申請日，其圖說、宣誓書以外文本提出者，應於專利專責機關指定期日內補正
中文本；在處分前補正者，以補正之日為文件齊備日，既以提出圖說及宣誓書中文本
為申請日，以利審查，則申請新式樣專利，應以中文為主，外文係僅供參考而已。中
文本與外文本如不一致時，應以中文本為依據。又本案係依第三十八類農機具之灑水
栓進行實質審查，以該類物品中未有與本案相同或近以之前案，符合專利法之規定而
准予專利，並經核准公告期滿無人異議而審查確定，並未經第十九類醫療器具之實質
審查；其申請更改物品類別為第十九類醫療器具之其他醫療器具及附屬品，違反申請
專利須經實質審查、公告等程序之規定，剝奪他人關於專利法第一百一十五條規定提
出異議之機會，損及第十九類物品申請人之權益，專利法第一百零六條所稱新式樣，
係謂對物品之形狀、花紋、色彩或其結合之創作，非指物品之構造，原告對本案物品
英文名稱perfusion 譯為「灑水栓」，以其形狀指定施予第三十八類農機具之灑水機
附屬品，而其譯稱與坊間英漢辭典所載相一致，有如前述，自難僅憑該物品英文名稱
，譯為「灑水栓」謂其圖說有誤記之情事。則原告訴謂本案物品係為供醫療用之點滴
袋接頭或栓體，其中文譯稱「灑水栓」有誤云云。縱屬非虛，亦應依申請專利之有關
規定重新提出申請進行第十九類之實質審查，尚難僅憑更正程序、更正專利類別。綜
上，原告所訴，皆無可採。從而，被告所為不准更正之處分，揆諸首揭規定，洵無違
誤，一再訴願決定，遞予維持，亦均無不合。原告起訴意旨，難謂有理由，應予駁回
。
據上論結，本件原告之訴為無理由，爰依行政訴訟法第二十六條後段，判決如主文。
中    華    民    國     八十八      年      五      月      十四       日
                    行 政 法 院 第 四 庭
                                審 判 長 評  事      葉  振  權
                                         評  事      吳      仁
                                         評  事      吳  錦  龍
                                         評  事      林  家  惠
                                         評  事      吳  明  鴻
右  正  本  證  明  與  原  本  無  異
                                         法院書記官  陳  盛  信
中    華    民    國     八十八      年      五      月      十四       日
